【裁判字號】    92,家抗,111
【裁判日期】    921028
【裁判案由】    收養認可
【裁判全文】
臺灣高等法院臺中分院民事裁定  九十二年度家抗字第一一一號
    抗  告  人  乙○○
                丙○○
                甲○○
右抗告人等因收養認可事件，對於民國九十二年九月三十日臺灣南投地方法院九十二
年度養聲字第四十四號所為裁定提起抗告，本院裁定如下：
      主      文
原裁定關於駁回抗告人乙○○、丙○○共同收養抗告人甲○○部分廢棄。
准抗告人乙○○、丙○○共同收養抗告人甲○○。
抗告訴訟費用由抗告人等共同負擔。
      理      由
一、抗告意旨略稱：查本件收養人丙○○與被收養人林文鴻，年齡差距未達二十歲，
    原審裁定駁回此部分之聲請，固無違誤。然收養人乙○○係民國（下同）三十六
    年四月十四日生、丙○○係四十四年九月十九日生，被收養人甲○○係六十五年
    五月一日生，則被收養人甲○○部分，與收養人乙○○、丙○○年齡差距均達二
    十歲以上，則原審法院駁回抗告人此部分之聲請，於法尚有違誤，為其抗告理由
    。
二、按收養者之年齡，應長於被收養者二十歲以上。收養子女，違反前開之規定者，
    無效。又有配偶者收養子女時，應與其配偶共同為之。收養子女，違反前開之規
    定者，收養者之配偶得請求法院撤銷之，民法第一千零七十三條、第一千零七十
    九條之一、第一千零七十四條前段、第一千零七十九條之二第一項前段分別定有
    明文。次按，收養子女應聲請法院認可。又收養有無效或得撤銷之原因、有事實
    足認收養於養子女不利及成年人被收養時，依其情形，足認收養於其本生父母不
    利等情形之一者，法院應不予認可，民法第一千零七十九條第四項、第五項分別
    定有明文。查本件收養人丙○○與被收養人林文鴻，年齡差距未達二十歲，揆諸
    前開說明，原審法院據以駁回抗告人乙○○、丙○○等收養林文鴻部分之聲請，
    於法並無不當。惟查被收養人甲○○部分，原審法院誤認其與收養人丙○○年齡
    差距未達二十歲，遽以駁回抗告人等此部分之聲請，於法尚有未恰，應予廢棄。
    經本院審酌收養人乙○○、丙○○等於原審法院訊問時陳稱：「問：收養人是否
    要共同收養林文鴻及甲○○為養子？答：是的。」；訊問關係人林和雄（即被收
    養人甲○○之父）陳稱：「問：收養人與被收養人之關係及收養動機？答：為了
    要改姓，本來我之前被姓林的收養，現在想要回復本姓。」；訊問被收養人甲○
    ○陳稱：「問：被收養人是否同意為收養人乙○○及丙○○之養子女？答：是的
    。」；訊問關係人林和雄、林素英（即被收養人甲○○之父母）陳稱：「問：被
    收養人為他人養子後，即免去對被收養人父母的扶養義務，你們是否同意被收養
    人被收養？答：同意。」等語（見原審卷第二十七頁以下），輔以被收養人甲○
    ○之父母林和雄、林素英，尚有長子林文鴻、長媳嚴筠鈞、子林文義及肆子林
    文俊等子女情事，是認被收養人甲○○被收養，對渠等並無任何不利等情事，依
    前開規定，應予認可收養。抗告論旨，指其不當，求予廢棄，非無理由，應由本
    院予以廢棄，並自為裁定如主文第二項所示。
三、據上論結，本件抗告為有理由，依民事訴訟法第四百九十五條之一、第四百五十
    條、第九十五條、第八十二條，裁定如主文。
中      華      民      國    九十二    年      十      月    二十八    日
~B1家事法庭審判長法  官  童有德
~B2              法  官  蔡秉宸
~B3              法  官  黃永泉
右為正本係照原本作成。
對本裁定如有不服者，僅得以適用法規顯有錯誤為理由，並經本院許可，始得再為抗
告。
提起再為抗告，應於本裁定送達後十日之不變期間內，表明抗告理由向本院提出，並
按他造人數附具繕本。
~B               書記官  林玉惠
中      華      民      國    九十二    年      十      月    二十九    日
                                                                        Ｈ


司法院資訊處製作；財團法人民間司法改革基金會備份。
